【裁判字號】    95,交聲,538
【裁判日期】    950914
【裁判案由】    聲明異議
【裁判全文】
臺灣高雄地方法院交通事件裁定         95年度交聲字第538號
原處分機關  高雄市政府
異  議  人
即受處分人  甲○○
上列受處分人因違反道路交通管理處罰條例案件，對於高雄市政
府95年7 月14日所為之處分（原處分：高市府交裁字第32-AEU46
6298號），聲明異議，本院裁定如下：
    主  文
原處分撤銷。
甲○○不罰。
    理  由
一、聲明異議意旨略以：異議人即受處分人甲○○於民國95年6
    月19日傍晚駕駛車牌號碼XSL-871 號重型機車在臺北市○○
    街、忠孝東路6 段路口，於黃燈右轉至忠孝東路6 段道路時
    ，為警當場以「紅燈右轉」之理由攔下，並開立罰單，惟異
    議人認罰單上所記載之違規時間「18時43分」，該時間為異
    議人被攔停下車後行走至天橋下並與員警交談後所記載之時
    間，故罰單所載之違規時間並非異議人其車右轉之正確時間
    ，而該路口之紅燈停留狀態約為90秒，員警應提出如監視器
    影像紀錄，以證異議人係紅燈右轉，因異議人不可能看錯燈
    號而右轉；再者，該路口右轉方向旁有許多公車站牌，經常
    有大型公車停靠等待路人搭車，員警當時是站在公車站後方
    的下一個路口攔停異議人，即使是當場攔停，亦可能因公車
    阻擋其視線而影響判斷，況黃燈與紅燈燈號變換差距僅數秒
    ，更可能造成員警判斷上之誤差，故不應單憑罰單及員警之
    證詞，即認有違規之事實，爰聲請撤銷原處分等語。
二、按「汽車駕駛人，行經有燈光號誌管制之交岔路口闖紅燈者
    ，處新臺幣1 千8 百元以上5 千4 百元以下罰鍰。」、「前
    項紅燈右轉行為者，處新臺幣6 百元以上1 千8 百元以下罰
    鍰。」，此為民國94年12月28日修正、95年7 月1 日施行之
    道路交通管理處罰條例第53條第1 項、第2 項定有明文。次
    按法院受理有關交通事件，準用刑事訴訟法之規定，道路交
    通管理處罰條例第89條亦有明定。故法院於審理行為人違反
    道路交通管理處罰條例案件，為事實之認定時，如就原處分
    機關所認定之行為人違規事實仍有合理之懷疑，此際即應依
    訴訟上之待證事實「倘有懷疑，則從被告之利益作解釋」之
    證據法則，作對受處分人有利之認定，此有最高法院76 年
    台上字第4986號判例可資參照。
三、經查：
  (一)按法院受理有關交通事件，準用刑事訴訟法之規定，道路交
    通管理處罰條例第89條前段及道路交通案件處理辦法第4 條
    定有明文；又案件由犯罪地或被告之住所、居所或所在地之
    法院管轄，刑事訴訟法第5 條第1 項亦定有明文。本件異議
    人之戶籍地址係高雄市○○區區○路7 號，有戶籍資料查詢
    結果1 件在卷可稽，又原處分機關認異議人有違反道路交通
    管理處罰條例規定情形之違規地點，固非本院轄區，惟異議
    人之住所地，既在本院轄區，是本院就本件聲明異議有管轄
    權，核先敘明。
  (二)異議人曾於95年6 月19日下午6 時43分許，駕駛上開重型機
    車行經臺北市○○街，並右轉忠孝東路6 段時，為警當場以
    「紅燈右轉」之理由攔下，並開立罰單，此為異議人於聲明
    異議狀自承明確，並有臺北市政府警察局南港分局（下稱南
    港分局）北市交警字第AEU466298 號舉發違反道路交通管理
    事件通知單、95年7 月14日作成高市府交裁字第32-AEU4662
    98號裁決書、臺北市政府警察局南港分局95年7 月10日北市
    警南分交字第09531557300 號書函、95年8 月29日北市警南
    分交字第09531946100 號函各1件在卷可稽。
  (三)又據南港分局所掣發本件舉發違反道路交通管理事件通知單
    係以本件異議人係在違規時、地「紅燈右轉（南往東方向）
    」，此有上開舉發違反道路交通管理事件通知單可稽（見本
    院卷第9 頁）；次據南港分局前開95年7 月10日北市警南分
    交字第09531557300 號書函載稱：「臺端95年6 月19日18時
    43 分 騎乘車號XSL-871 重型機車由本市○○街行至忠孝東
    路6段 口時，該路口號誌燈為紅燈，惟臺端並無停車，仍強
    行右（誤繕為「左」）轉忠孝東路6 段（南往東方向），經
    本局員警攔停稽查，並依據道路交通管理處罰條例第53條規
    定製單舉發『紅燈右轉』，經查該路口南北向號誌為紅燈狀
    態，臺端紅燈違規右轉行為交通違規事實明確。」云云，均
    足見舉發異議人之違規事實為「紅燈右轉」，原處分機關既
    係依南港分局執勤員警所認定之「紅燈右轉」之違規事實（
    而非「闖紅燈」之違規事實）加以裁處，理應依據上開道路
    交通管理處罰條例第53條第2 項規定裁決之，原處分機關竟
    以異議人有「駕車行經有燈光號誌管制之交岔路口闖紅燈」
    之違規事由，依該條例第53條第1 項規定，裁處異議人罰鍰
    合計新臺幣（下同）1 千8 百元，適用法律顯有違誤。
  (四)次按黃燈與紅燈意義不同，黃燈係用以警告車輛駕駛人及行
    人，表示紅色燈號即將顯示，屆時將失去通行路權，紅燈則
    表示禁止通行，不得超越停止線或進入路口，道路交通標誌
    標線號誌設置規則第206 條第4 款、第5 款分別有所規定。
    因之，闖越紅燈自應以車輛通過停止線時號誌是否為紅燈作
    為評斷基準，若車輛最終通過停止線時，號誌尚未顯示為紅
    燈，縱使已有黃燈之警告，仍不得以「闖紅燈」或「紅燈右
    轉」之違規事實相繩。觀之本件原處分機關僅以舉發機關即
    南港分局員警所掣發之舉發通知單為裁處之論據，並無現場
    採證照片作為佐證，是異議人騎乘機車通過昆陽街、忠孝東
    路6 段路口停止線時，異議人既堅稱當時燈號為黃燈，則異
    議人行經該交岔路口時，號誌是否確已轉為紅燈，既有疑義
    ，且在舉發機關無採證照片或其他證據足以證明異議人確實
    於前揭時、地有上述「紅燈右轉」之違規情節下，依「倘有
    懷疑，則從被告之利益作解釋」之證據法則，自應作對異議
    人有利之認定。況據南港分局前開95年8 月29日北市警南分
    交字第09531946100 號函所檢附之南港分局交（查）辦單上
    繪製之違規地點現場圖觀之，該員警取締違規之位置與員警
    所稱異議人之違規處即「闖紅燈右轉」處，係直角九十度之
    角度，且該現場圖所示攔停點即該警員取締違規之位置，並
    無法親眼目睹受處分人究係闖紅燈或係黃燈右轉之情形，更
    遑論其在攔停點前至路口處尚有公車停靠路邊搭載乘客而阻
    擋其視線之可能，從而，本件原舉發機關之員警能否確定異
    議人有違規事件，即非無疑。異議人之辯解尚非無據，原處
    分機關未予詳查，遽予裁罰，適用法律亦有違誤，均有未洽
    。本件異議為有理由，原處分應予撤銷，另諭知受處分人不
    罰
四、據上論斷，應依道路交通案件處理法第20條，裁定如主文。
中    華    民    國    95    年    9     月    14    日
                  刑事第十庭    法  官  楊淑珍
以上正本證明與原本無異。
如不服本裁定應於送達後5日內向本院提出抗告狀。
中    華    民    國    95    年    9     月    15    日
                                書記官  林秀敏


司法院資訊處製作；財團法人民間司法改革基金會備份。
